【裁判字號】    92,抗,12
【裁判日期】    920122
【裁判案由】    詐欺
【裁判全文】
臺灣高等法院臺中分院刑事裁定                  九十二年度抗字第一二號
    抗  告  人
    即自 訴 人  甲○○  住台.
    被      告  乙○○  男  三.
右抗告人因自訴被告詐欺案件，不服臺灣臺中地方法院中華民國九十一年十二月二日
裁定（九十一年度自字第七七○號），提起抗告，本院裁定如左：
    主  文
抗告駁回。
    理  由
一、本件抗告人在原審自訴意旨略以，自訴人甲○○於民國（下同）八十年間，認識
    被告乙○○，於八十四年二月初，自訴人欲召組民間互助會，被告得知後主動表
    示加入，合計連會首共二十人，為內標制，每月每會新台幣（下同）二萬元，被
    告以其本人之名義加入一會，至八十四年七月十日（即起會算起第五會）被告以
    四千餘元將本會標走，得款約三十二萬元，惟被告自得標後即未再繳付死會會款
    ，經自訴人前往被告家中理論後，被告自知理虧，叫其妻至自訴人家中以帶小孩
    做家務幫佣之方式，按月扣抵二萬元，詎十個月後，即藉口中斷幫佣，拖延至今
    ，因認被告涉有刑法第三百三十九條第一項之詐欺取財罪嫌云云。
二、按犯罪事實應依證據認定之，無證據不得推定其事實；刑事訴訟法第一百五十四
    條定有明文。
三、據被告於原審固不諱言確於前揭時間，參加自訴人之互助會，並於八十四年七月
    十日標得會款之事實，惟堅決否認有何詐欺之犯行，辯稱：當時因經營咖啡店不
    善，所以才將該互助會標起來，作為還錢之用，無法支付會款後，伊妻即到自訴
    人的家中照料小孩及幫傭，後來伊妻本身要上班，才沒有去的，伊根本沒有詐欺
    之意圖等語。經查：自訴人於原審審理時陳稱：「（問：當時被告為何將會錢標
    起來？答：他說他急需用錢。）、（問：被告當時有無經營咖啡店？答：有。）
    、（問：他標起來時，你有無每個月去跟他收會錢？答：有，但是他說他沒有錢
    給。）、（問：會標起來多久後，他的咖啡店何時倒？答：我不知道。他倒之後
    ，我有介紹他到我公司上班，結果他還是沒有還我錢，還前前後後跟我借了壹萬
    七千元。）」等語，與被告所辯，其因經營咖啡店不善，始將該互助會標起來，
    作為還債之用等情相符，足見被告於標會時，並未施用詐術，以詐騙自訴人。又
    據自訴人於原審審理時陳稱：「（問：被告有無說讓他延期付會款﹖答：既然他
    沒有錢我也只好讓他延了。」（問：他（即被告）標會後，有無說如何付會款﹖
    答：他都沒有交錢，都是我替他交，直到幫他交完後，我跟他老婆說幫我帶小孩
    ，每個月兩萬元來抵付會錢，當時約好帶十四個月，但是他只帶十個月就不帶了
    。）」等語，則自訴人於明知被告已無力清償會款後，仍允許被告延期繳納會款
    ，且於代繳交會款完畢後，被告之妻亦確依約至自訴人之家中照料小孩及幫傭，
    以抵會款，足徵自訴人向被告催討會款時，被告亦由其妻以幫佣方式，抵償大部
    分之會款。綜上所述，被告於標得會款，既告知標會之用途，事後向自訴人要求
    延期時自訴人亦應允之，其後更由被告之妻至自訴人家中照料小孩及幫傭，以抵
    償會款，自無意圖為自己不法所有施用詐術使自訴人有何陷於錯誤可言，尚難僅
    因其後被告之妻未完全履行契約即推論被告有詐欺犯行，本件純屬民事上之糾葛
    ，此外復查無證據足認被告有自訴人所指述之犯行，被告被訴罪嫌應屬不足。
四、原審以被告犯罪嫌疑不足，依刑事訴訟法第三百二十六條第三項，法院或受命法
    官於自訴案件第一次審判期日前訊問自訴人、被告及蒐集或調查證據結果，認為
    案件有刑事訴訟法第二百五十二條至第二百五十四條之情形者，得以裁定駁回自
    訴之規定，裁定駁回自訴，尚無不合，自訴人之抗告，未具理由，空言不服原裁
    定，並無理由，應予駁回。
五、據上論斷，應依刑事訴訟法第四百十二條，裁定如主文。
中        華        民        國  九 十 二  年     一     月    廿二    日
                                  臺灣高等法院臺中分院刑事第一庭
                                        審判長法  官  陳  紀  綱
                                              法  官  方  艤  駐
                                              法  官  陳  登  源
右正本證明與原本無異。
不得再抗告。
                                              書記官  林  明  冬
中        華        民        國  九 十 二  年     一     月    廿三    日
                                                                        Ｋ


司法院資訊處製作；財團法人民間司法改革基金會備份。
